臺灣臺中地方法院刑事判決　　　　　　　99年度易字第2608號
公　訴　人　臺灣臺中地方法院檢察署檢察官
被　　　告　楊政法
上列被告因妨害風化案件，經檢察官提起公訴（99年度偵字第16
569號），本院判決如下：
    主    文
楊政法犯以電腦網路張貼猥褻照片供人觀覽罪，處有期徒刑柒月
。
    犯罪事實
一、楊政法於民國98年3、4月間，以「林嘉樺」之名，透過網路
    交友網站結識潘○○（真實姓名年籍資料詳卷，下稱潘女）
    後，兩人先後於臺中市○○路11號之哈密瓜旅館發生性關係
    3次，期間，楊政法經潘女同意而在上開旅館，以不詳廠牌
    之手機拍攝裸露潘女身體、胸部等私密部位之照片至少4張
    （公訴人誤為至少5張，下稱系爭照片）。兩人交往1個多月
    後，潘女因故於98年5月間提出分手，並關閉手機拒絕聯絡
    ，詎楊政法因之心生不滿，基於散布猥褻照片之犯意，於民
    國98年9月12日前之某日，在不詳地點，以電腦設備透過網
    路連結至不詳之公開網站，以「最真實的高中生～小婷自拍
    」、「小婷自拍」、「臺灣高中生小婷自拍」等標題，張貼
    潘女裸露身體、胸部之客觀上足以刺激或滿足性慾，使一般
    人感到羞恥或不堪之系爭照片，而散布猥褻照片供不特定之
    多數人觀覽，嗣經真實姓名年籍不詳（並無證據證明係未滿
    18歲之人）之網友閱覽後，復將之轉貼至如附表所示之雅虎
    奇摩網站大眾論壇區18禁區貼圖區等不特定人得以瀏覽之公
    開網站，使瀏覽之人達刺激或滿足性慾之目的，並足以引起
    一般人羞恥或厭惡之感。迨至98年9月12日15時許，潘女經
    同學告知系爭照片在網路轉貼散布，乃自行上網搜尋，發現
    部分系爭照片張貼於附表編號1之雅虎奇摩網站大眾論壇區
    18禁區貼圖區，乃於98年10月11日報警處理，嗣於本院審理
    期間，經公訴檢察官上網搜尋後，發現尚有其他系爭照片刊
    登於附表2-7所示之網站，乃查悉上情。
二、案經潘女訴由臺中市警察局第三分局報告臺灣臺中地方法院
    檢察署檢察官偵查起訴。
    理    由
一、證據能力部分：
  (一)按被告以外之人於審判外之言詞或書面陳述，除法律有規定
    者外，不得作為證據；又被告以外之人於審判外之陳述，雖
    不符前4條之規定，而經當事人於審判程序同意作為證據，
    法院審酌該言詞陳述或書面陳述作成時之情況，認為適當者
    ，亦得為證據。當事人、代理人或辯護人於法院調查證據時
    ，知有第159條第1項不得為證據之情形，而未於言詞辯論終
    結前聲明異議者，視為有前項之同意，刑事訴訟法第159條
    第1項、第159 條之5分別定有明文。查本案以下所援引具傳
    聞性質之供述證據，被告於本院審理中均不爭執其證據能力
    ，復未於言詞辯論終結前聲明異議，自應視為同意上開證據
    資料作為本案證據。本院審酌上開證據資料作成時之情況，
    並無違法不當及證明力明顯過低之瑕疵，認為以之作為證據
    應屬適當，揆諸前開刑事訴訟法第159條之5規定，前揭證據
    資料均有證據能力。
  (二)卷附Yahoo奇摩大眾論壇18禁貼圖區網頁列印資料、公訴人
    提出之附表編號2-7所示網站資料暨自各該網站列印之遭張
    貼之系爭猥褻照片列印資料，係透過登入、讀取後，透過印
    表機列印紙上，本不含有人的供述要素，非屬供述證據，並
    無傳聞法則之適用，該等證據既無證據證明有何偽造、變造
    或違法取得之情事，復經本院踐行調查證據程序，依法自得
    作為證據無
二、訊據被告楊政法固不否認有於上開時、地，經告訴人潘女之
    同意，以手機拍攝系爭照片，惟矢口否認有何上開妨害風化
    犯行，辯稱：伊是經告訴人同意以手機拍下系爭照片，當時
    用來拍照手機已經遺失，是去年逛夜市時遺失，手機是亞太
    電信門號，號碼忘記了，因為後來沒有繳費想說丟掉就算了
    ，所以沒有報警也沒有停話，該手機遺失當時已經不能打；
    伊知道這樣拍告訴人照片又沒有好好保存以致外流不對，但
    照片真的不是伊貼的；伊與告訴人分手並沒有吵架或不愉快
    ，沒有必要做這樣變態的事；再者，伊根本不會貼圖，希望
    能查出貼圖的IP位置等語。經查：
  (一)被告以「林嘉樺」之名與告訴人潘女交往後，兩人於臺中市
    ○○路11號之哈密瓜旅館發生3次性關係，期間，被告經潘
    女同意而以不詳廠牌手機拍攝系爭照片，兩人於98年5月間
    分手後，潘女於98年9月12日15時許，經同學告知系爭照片
    在網路轉貼散布，上網搜尋後，發現部分系爭照片張貼於附
    表編號1之雅虎奇摩網站大眾論壇區18禁區貼圖區，嗣於本
    院審理期間，經公訴檢察官上網搜尋，發現尚有其他之系爭
    照片刊登於附表2-7所示網站等情，均為被告所不爭執，核
    與告訴人此部分指訴情節相符，並有卷附Yahoo奇摩大眾論
    壇18禁貼圖區港澳台人氣討論區網頁列印資料（標題「快餐
    店外賣阿叔搭上老闆個女兒」）、公訴人提出之附表編號
    2-7所示網站資料暨自各該網站列印之遭張貼之系爭照片列
    印資料可佐，此部分事實堪予認定。
  (二)被告雖以前詞為辯，惟按，認定犯罪事實所憑之證據，並不
    以直接證據為限，即綜合各種間接證據，本於推理作用，為
    認定犯罪事實之基礎，如無違背一般經驗法則，尚非法所不
    許（最高法院44年台上 702號、29年上字第3362號判例意旨
    參照），經查：
  1.被告雖辯稱本件因其用以拍攝系爭猥褻照片之亞太電信股份
    有限公司(下稱亞太電信)手機遺失，導致系爭照片外流，手
    機遺失未報警亦未停話，因遺失當時未繳費已遭停話云云，
    姑不論依被告所辯，其於內存有個人隱私照片之手機遺失時
    ，竟完全未報警處理之作法，已與一般常情有違。且經本院
    依被告所辯向亞太電信函詢被告所申請之該公司門號，並將
    函詢結果提示被告確認所使用拍攝之手機門號為何，因該公
    司回覆被告申用之4支門號，其申請使用時間均與本案發生
    時間不符，被告當庭改稱：伊與本案告訴人交往前，和另一
    個小姐陳○○交往，當時因伊被停機而無法申請亞太電話，
    所以是由陳佩瑀以其名義申請門號給伊使用，伊拍攝本案照
    片所使用手機之門號，是陳○○申請給我使用的這個門號，
    並不是法院所調到的門號等語（本院卷第47頁背面），惟經
    本院再向亞太電信查詢以「陳○○」名義申請之門號資料，
    僅查得1件以「陳○○」之名申請之資料，且其申請日期為
    98年12月21日，亦顯然與被告所述係與告訴人交往前所申請
    之門號不同，有亞太電信各該回覆資料及本院公務電話附卷
    可參（本院卷第24-25、28-41、58-61、67頁），是被告迄
    今對於其究以何門號手機拍攝系爭照片無法提出正確資料，
    以供本院調查確認手機是否確已遺失，以及其所辯該門號因
    欠費停用而未報案、停話之說詞是否可信，則其辯稱本件係
    因拍攝照片之手機遺失致系爭照片外流等情，已難相信。
  2.貼於附表編號2-5、7等網站之系爭猥褻照片，其上分別載有
    「最真實的高中生～小婷自拍」、「小婷自拍」、「臺灣高
    中生小婷自拍」等標題，有上開自上開網站列印之網頁資料
    在卷可稽，而系爭照片係由被告與告訴人2人私密拍攝，事
    後告訴人亦未持有、取得該照片檔案，業經證人潘女結證在
    卷（本院卷第76頁），是持有系爭猥褻照片，且又同時知悉
    照片中女子名字為「小婷」，身分為高中生者，僅被告一人
    ，衡情，倘系爭猥褻照片確如被告所言係因手機遺失而流出
    ，則拾獲手機之人又是如何恰巧知悉手機內照片之主角姓名
    、身分？被告就此雖另辯稱：那時伊手機可以編輯照片，所
    以在這些照片的檔名上寫上「小婷」二字，可能因為這樣別
    人會知道照片中女子名叫小婷云云，然經公訴人當庭質以：
    「本案是在98年9月12日前貼圖，以當時手機功能，沒有辦
    法編輯照片，即使是目前之智慧型手機，也只有最高階手機
    才能編輯照片，為何你剛才說你是用手機編輯照片？」之問
    題，被告始又改稱：剛才說編輯檔名部分，其實是把手機照
    片上傳到無名小站伊自己的部落格，並且在無名小站部落格
    中編輯好後，再把照片回傳到我手機上的ＳＩＭ卡，並不是
    在手機內編輯云云。然被告前於公訴人提出上開載有「最真
    實的高中生～小婷自拍」、「小婷自拍」、「臺灣高中生小
    婷自拍」等標題之照片前，對於告訴人於100年11月11日當
    庭指訴其在網路上所看到系爭照片旁寫有「小婷」、「最真
    實的高中生小婷」等語時，猶激動否認，亦未就其曾編緝「
    小婷」名字之事說明(本院卷第80頁背面、第81頁)，對照被
    告前後反覆不一之供述，可見其掩飾犯行之心。況被告亦自
    承其無法說明為何照片標題會出現「高中生」之用語，貼圖
    之人如何知悉告訴人高中生，是其上開所辯亦無可採。而依
    系爭照片標題有「小婷」、「高中生」等文字之敘述，吾人
    可合理推定張貼告訴人系爭照片之人，應係告訴人熟識之人
    ，而不可能係不相關之第三人，則甫與告訴人分手，拍攝、
    持有告訴人系爭裸露照片之被告，應即為刊登者。
  3.被告雖又抗辯：伊與告訴人分手並未交惡，沒有必要貼系爭
    猥褻照片云云，然被告與告訴人交往期間，一個禮拜見面不
    到3、4次，去旅館發生關係次數約3次，後來因被告說在台
    北上班，見面的時間不是很多，所以由告訴人提出分手，告
    訴人提出分手時，被告反應滿激烈，剛開始表示不願意分手
    ，告訴人即將被告買給告訴人的手機關機等情，業經告訴人
    結證明確（本院卷第76頁），以當時兩人交往時間甚短，告
    訴人突要求分手，且關閉被告致贈之手機拒絕連絡，確有因
    之觸怒被告之可能，復參酌被告於雙方交往之始乃至已發生
    性關係之狀況下，猶未告知自己真實姓名，使用「林嘉樺」
    之名與被告交往，動機已非良善，其確有藉此貼圖方式報復
    告訴人之動機，此部分所辯亦無可採。
  4.被告雖辯稱其不知如何貼圖云云，然查：現代社會資訊發達
    ，縱非電腦相關科系畢業者，欲接觸或學習網路資訊、技巧
    ，均非難事，況被告既自承有於網路設部落格，且其內貼有
    被告與其他交往女子之合照，亦有卷附照片可參（偵卷第21
    頁），堪認被告絕非不知如何貼圖之人，此觀被告於本院最
    後審理程序猶知抗辯其係將手機照片上傳至到無名小站部落
    格，並且在無名小站部落格中編輯照片後，再把照片回傳手
    機之辯詞，可知被告並非無電腦常識之人，其既知如何編緝
    照片，豈可能不知如何貼圖，被告此部分辯解，亦無非卸責
    之詞，不足採信。
  5.因大眾論壇區18禁區貼網站係隸屬大陸香港地區之網域，在
    臺灣地區亦無分公司，故無法調閱本案貼圖IP位址等情，有
    卷附臺中市警察局第三分局100年7月28日中市警三分偵字第
    1000019659號函暨檢附之職務報告可參（本院卷第62、63頁
    ），本案雖因系爭照片已在網路轉貼散布，且係於98年9 月
    12日前所貼，距今早已逾一般電信公司保存IP位址資料之6
    個月期間，復未能扣得相關電腦設備，致無法確認被告貼圖
    IP之位址在何處，然本案依上開證據資料，已足認被告為本
    案貼圖之人，自不因未能正確查得貼圖時間、IP位址而有異
    。再者，公訴意旨雖以被告所貼載之猥褻照片至少5張，惟
    本院觀諸卷附列印之照片，部分係告訴人著衣之照片，部分
    係被告與告訴人僅露出肩部或親吻之合拍照片，此等照片客
    觀上自尚難認足以刺激或滿足性慾，使一般人感到羞恥或不
    堪而屬猥褻照片，爰僅認定照片中裸露告訴人大部分身體、
    胸部之4張照片為猥褻之照片，均併予敘明。
  (三)綜上，本案被告上開犯行，事證明確，堪予認定，應依法論
    科。
五、論罪科刑：
  (一)按刑法第235條第1項之供人觀覽猥褻物品罪，乃屬侵害社會
    法益之罪，係以散布或販賣或公然陳列或以他法供人觀覽猥
    褻物品為要件，其中散布、販賣、公然陳列，乃例示規定，
    均屬圖供他人觀覽方法之一，但供人觀覽之方法，實不以上
    開3種為限，故又以他法供人觀覽之補充概括規定加以規範
    ；所謂公然陳列者，指陳列於不特定人或特定多數人得以共
    見共聞之公然狀態；而散布者，乃散發傳布於公眾之意；販
    賣行為，亦足以流傳於眾，多係對不特定人或特定多數人為
    之，最高法院84年度臺上字第6294號判例要旨可資參照。查
    被告將載有猥褻內容之照片，利用電腦設備張貼於網路，供
    不特定人連結點選以觀覽，核其所為，係犯刑法第235條第1
    項之以電腦網路張貼猥褻照片供人觀覽罪。被告接續張貼多
    張猥褻圖片，並應包括評為一罪。
  (二)爰審酌被告與告訴人曾為男女朋友，交往期間雖未久，然其
    不顧舊情，藉由電腦網路，張貼交往中告訴人同意其拍攝之
    裸露猥褻照片，除有違社會善良風俗文化外，且該照片內容
    暴露告訴人私處，造成告訴人名譽受損、身心受創，並已透
    過網路世界廣為流傳，對告訴人造成重大損害，情節非輕，
    而被告犯後迄今未能坦認己過，於本院且隨證據之浮現，一
    再編篡辯詞，供述反覆不一，亦未向告訴人道歉或尋求告訴
    人原諒、和解，未見犯後有何反省之心，並參酌公訴人之具
    體求刑等一切情狀，量處如主文所示之刑，以示懲儆。
  (三)按刑法第235條第3項規定：「前2項之文字、圖畫、聲音或
    影像之附著物及物品，不問屬於犯人與否，沒收之。」，所
    謂文字、圖畫之「附著物」，係指如刊印猥褻文字、圖畫之
    書籍、雜誌、印刷品等；聲音之「附著物」，如錄音帶、唱
    片、光碟片等；影像之「附著物」，如影片、膠捲、錄影帶
    、磁碟帶、光碟片等，意即泛指所有猥褻之文字、圖畫、聲
    音或影像得附著之物均屬之，核其性質，當以物理上具體存
    在之有體物為要件；至可傳送或顯現上開猥褻之文字、圖畫
    、聲音或影像之電腦檔案本身，應非屬該條項所規定之附著
    物，無從依條項規定諭知沒收。本案因被告否認犯罪，檢警
    單位復未自被告處扣得相關告訴人裸露照片之附著物，故本
    院就被告之犯罪手法，僅認定被告係以上傳刊登猥褻照片檔
    案之方式觸犯本案，該檔案非屬附著物本身，爰不併依上開
    規定宣告沒收。又義務沒收者，應是猥褻影像之附著物，而
    非員警或公訴人為求取證而翻拍之網頁圖片，本院亦無從逕
    依刑法第235條第3項之規定，就上開含猥褻內容之翻拍圖片
    部分予以沒收，併予說明。
據上論斷，應依刑事訴訟法第299條第1項前段，刑法第235條第1
項，刑法施行法第1條之1第1項、第2項前段，判決如主文。
本案經檢察官張國強到庭執行職務。
中    華    民    國    100    年    12    月    9    日
                  刑事第十五庭  法  官  林美玲

以上正本證明與原本無異。
如不服本判決應於收受判決後10日內向本院提出上訴書狀，並應
敘述具體理由；其未敘述上訴理由者，應於上訴期間屆滿後20日
內向本院補提理由書（均須按他造當事人之人數附繕本）「切勿
逕送上級法院」。
                                書記官  黃珮華
中    華    民    國    100    年    12    月    9    日

 附表：
┌──┬─────────────────────┐
│編號│    出現猥褻照片之網站                    │
├──┼─────────────────────┤
│ 1  │雅虎奇摩網站「大眾論壇」區18禁區貼圖區    │
├──┼─────────────────────┤
│ 2  │D.C資訊交流網〔綜合論壞〕(網址http://WWW. │
│    │mycould.com/discuz/thread-0000000-0-00.htm│
│    │l）                                       │
├──┼─────────────────────┤
│ 3  │「大眾論壇」HK-PUB（網址為http://www.hk-pu│
│    │b.com/forum/thread-0000000-0-0.html）     │
├──┼─────────────────────┤
│ 4  │ 「威強男人網」（網址為http://waikeung.org│
│    │ /php_wind/read.php?tid=581006）          │
├──┼─────────────────────┤
│ 5  │ 網址http://hkmensa.net/viewthrsad.php?tid│
│    │ =271400）                                │
├──┼─────────────────────┤
│ 6  │（網址http://www.google.com.tw/search?q=%E│
│    │9%AB%98%E4%B8%AD%E7%94%9F%E)              │
├──┼─────────────────────┤
│ 7  │(網址http://youtubemove.com/11/n-42311.htm│
│    │l)                                        │
└──┴─────────────────────┘